臺灣板橋地方法院民事裁定              100年度抗字第156號
抗  告  人  永美汽車股份有限公司
            太子汽車工業股份有限公司
兼 上二人
法定代理人  許勝發
抗  告  人  第一投資股份有限公司
法定代理人  林志炫
抗  告  人  許顯榮
相  對  人  板信商業銀行股份有限公司
法定代理人  劉炳輝
上列當事人間因本票裁定事件，抗告人對於民國100 年8 月3 日
本院100 年度司票字第2880號裁定提起抗告，本院裁定如下：
    主  文
抗告駁回。
抗告程序費用新臺幣壹仟元由抗告人負擔。
    理  由
一、按執票人向本票發票人行使追索權時，得聲請法院裁定後強
    制執行，票據法第123 條定有明文。次按本票之發票人或背
    書人，得為免除作成拒絕證書之記載。發票人為前項記載時
    ，執票人得不請求作成拒絕證書，而行使追索權；本票上雖
    有免除作成拒絕證書之記載，執票人仍應於所定期限內為付
    款之提示，但對於執票人主張未為提示者，應負舉證之責，
    票據法第124 條準用同法第94條第1 、2 項前段、第95條規
    定可參。是倘本票已載明免除作成拒絕證書，則執票人聲請
    裁定准予強制執行時，自毋庸提出已為付款提示之證據。且
    本票執票人依票據法第123 條規定向本票發票人行使追索權
    ，聲請法院裁定准予強制執行，係屬非訟事件，對於此項聲
    請所為裁定，僅依非訟事件程序，就本票形式上之要件是否
    具備予以審查為已足。如發票人主張執票人未為提示，依前
    揭票據法第124 條準用同法第95條但書之規定，即應由發票
    人負舉證之責（最高法院84年度台抗字第22號裁定意旨參照
    ）。再本票執票人，依票據法第123 條規定，聲請法院裁定
    許可對發票人強制執行，係屬非訟事件，此項聲請之裁定，
    及抗告法院之裁定，僅依非訟事件程序，以審查強制執行許
    可與否，並無確定實體上法律關係存否之效力，如發票人就
    票據債務之存否有爭執時，應由發票人提起確認之訴，以資
    解決（最高法院57年度台抗字第76號判例意旨參照）。
二、本件相對人主張：伊執有抗告人於民國97年5 月5 日簽發免
    除作成拒絕證書，內載金額新臺幣（下同）35,945,712元，
    未載到期日（視為見票即付）之本票1 紙（下稱系爭本票）
    ，詎經提示尚有如原裁定主文所示之請求金額及利息未獲清
    償，為此提出系爭本票，聲請裁定准許強制執行等語。
三、抗告意旨略以：相對人在行使追索權前，仍應於所定期限內
    為付款之提示，本件相對人於系爭本票到期日並未向抗告人
    為提示及催討，卷案亦無提示及催討之證據，僅有系爭本票
    1 紙，是相對人所稱曾於到期日100 年3 月21日後提示顯非
    事實，原審不察而裁定准許相對人強制執行之聲請，實非適
    法。為此，依法提起抗告，請求廢棄原裁定，並更為合法之
    裁定等語。
四、經查，本件抗告人雖抗辯相對人並未向其提示系爭本票及催
    討云云。然本件系爭本票有免除作成拒絕證書之記載，有系
    爭本票影本附於原審卷內為證（見原審卷第3 頁），則揆諸
    前開說明，相對人聲請裁定准予強制執行時，本即毋庸提出
    已為付款提示之證據，抗告人主張相對人未為提示者，應由
    抗告人舉證並另行提起訴訟，以資解決，非本件非訟程序所
    能審究，原審准依相對人之聲請為許可強制執行之裁定，於
    法並無不合。是抗告人摘原裁定有所不當，求予廢棄，為無
    理由，應予駁回。
五、據上論結，本件抗告為無理由，依非訟事件法第46條、第21
    條第2 項，民事訴訟法第495 條之1 第1 項、第449 條第1
    項、第78條，裁定如主文。
中    華    民    國   100    年    9     月    1     日
                  民事第一庭    法  官  高文淵
以上正本係照原本作成
如不服本裁定，僅得於收受本裁定正本送達後10日內，以適用法
規顯有錯誤為理由，向本院提出再抗告狀（須附繕本1 份及繳納
再抗告裁判費新臺幣1,000 元），經本院許可後始可再抗告。
中    華    民    國   100    年    9     月    1     日
                                書記官  黃瀅螢